【裁判字號】    88,易,4615
【裁判日期】    890113
【裁判案由】    違反動產擔保交易法
【裁判全文】
臺灣高雄地方法院刑事判決                        八十八年度易字第四六一五號
    公  訴  人  臺灣高雄地方法院檢察署檢察官
    被      告  甲○○
右列被告因違反動產擔保交易法案件，經檢察官提起公訴（八十八年度偵字第二０六
七二號），本院判決如左：
    主    文
甲○○無罪。
    理    由
一、公訴意旨略如起訴書所載（如附件）。
二、按犯罪事實應依證據認定之，無證據不得推定其犯罪事實；又不能證明被告犯罪
    者，應諭知無罪之判決，刑事訴訟法第一百五十四條、第三百零一條第一項分別
    定有明文。次按事實之認定，應憑證據，所謂證據，須適於為被告犯罪事實之證
    明者，始得採為斷罪資料，如未能發現相當證據，或證據不足以證明，自不能以
    推測或擬制之方法以為裁判基礎；又認定不利被告之事實，須依積極證據，苟積
    極證據不足為不利於被告事實之認定時，即應為有利於被告之認定，更不必有何
    有利之證據，最高法院五十三年台上字第二七五０號、三十年上字第八一六號、
    四十年台上字第八六號分別著有判例可資參照。
三、本件公訴人認被告甲○○涉有違反動產擔保交易法第三十八條之罪嫌，無非以告
    訴人之指訴，並有被告所簽立之貸款暨車輛動產抵押契約書、動產擔保交易動產
    抵押申請書及告訴人公司訪視客戶紀錄表各一紙在卷，為其依據。訊之被告甲○
    ○對於民國（下同）八十八年一月八日，在高雄市三民區○○○路五０二號美商
    花旗銀行股份有限公司高雄分公司（下稱花旗銀行），向花旗銀行借款新臺幣（
    下同）六十三萬九千元，並以其所有之車牌號碼Ｆ六－七八一八號自用小客車一
    輛為該公司設定動產擔保抵押登記，以擔保該筆借款，約定三十六期給付，每月
    一期，每期給付二萬三千一百四十八元，並約定標的物存放地點為高雄縣鳳山市
    ○○路一０八巷九弄四號甲○○住處，而自取得借款後，僅給付四期款之情，固
    不否認，惟堅持否認有何違反動產擔保交易法之犯行，辯稱：我於八十七年時，
    花旗銀行主動通知我可再另增貸，我於八十八年初續貸，約付了幾期，八十八年
    七月才沒有付，後來我車子在十全路與民族路口車禍，有去鼓山交通隊備案，車
    子交給我表弟修理，警員後來通知車子有問題，後來車子被扣押在前鎮分局等語
    。經查，
  (一)被告所有之車牌號碼Ｆ六－七八一八號自用小客車，確於八十八年五月二十六日
    凌晨三時五十八分許，在高雄市○○○路與博愛一路口，與劉文璘所駕駛之車牌
    號碼ＹＭ－九一八號營業小客車發生車禍之情，業據本院向高雄市政府警察局交
    通大隊函查屬實，有該局八十八年十二月二十四日（八八）高市警交業字第一六
    六五八號函附之道路交通事故調查報告表、及現場談話紀錄表附卷可稽。
  (二)嗣被告所有之車牌號碼Ｆ六－七八一八號自用小客車，因委由其表弟許力元修理
    ，結果涉及孫憲文竊盜集團借屍還魂案件，遭高雄市政府警察局前鎮分局查扣之
    情，業據本院向高雄市政府警察局前鎮分局函查屬實，有該局八十八年十二月二
    十四日高市警前分刑字第二０八七五號函附之該局八十八年六月三十日高市警前
    分刑字第九九六０號刑事案件移送書一份（含被告及其表弟許力元之警訊筆錄）
    檢卷可查。依此，被告所有前開自小客車係於八十八年六月間即遭警方查扣。
  (三)而本件被告係於八十五年四月二十五日與告訴人花旗銀行簽訂貸款暨車輛動產抵
    押契約，以其所有車牌號碼Ｆ六－七八一八號自用小客車向花旗銀行設定動產抵
    押，貸款八十五年四千九百二十八元，嗣被告均依約繳納分期款，信用良好，待
    至八十八年一月八日，經花旗銀行通知被告可以增補貸款，被告亦同意增補貸款
    ，並簽訂貸款暨車輛動產抵押契約增補約定，此為告訴人所不否認，並有貸款暨
    車輛動產抵押契約、貸款暨車輛動產抵押契約增補約定各一紙附卷可稽。嗣被告
    依約付款至八十八年五月止，自同年六月即始未再繳款，並發生前揭車禍及扣押
    車輛之事件。如是，尚難認被告有何將標的物遷移、出賣、出質、移轉、抵押或
    為其他處分之行為。至於告訴人代理人羅昌明於檢察官偵查時提出花旗銀行訪視
    客戶記錄表，指訴高雄縣鳳山市○○路一０八巷九弄四號之地址，為「其姑姑謝
    太太住此，稱已一年多未見甲○○，不再來往。」，然告訴人係於八十八年八月
    訪視，以此推算已是八十七年七、八月間，被告始未再住於高雄縣鳳山市○○路
    一０八巷九弄四號住所，惟被告至八十七年底仍繼續繳納分期款，待至八十八年
    一月，因被告信用良好，始另行簽訂貸款暨車輛動產抵押契約增補約定，如是，
    縱使被告在未簽訂「貸款暨車輛動產抵押契約增補約定」之前，亦即前契約有效
期間曾將車輛遷移或未將車輛存於在前契約所約定之地點，惟被告仍繼續繳納分
    期款，並因信用良好，始又與告訴人簽訂「貸款暨車輛動產抵押契約增補約定」
    ，是以尚難以被告事後車輛遭扣押及未繼續繳納分期款，而認定被告主觀上有何
    不法所有之意圖存在。
  (四)綜上，被告前開所辯，尚堪採信。此外，復查無其他積極證據足資證明被告有違
    反動產擔保交易法之犯行，其犯罪自屬不能證明，揆諸前揭說明，自應為被告無
    罪判決之諭知。
據上論斷，應依刑事訴訟法第三百零一條第一項前段，判決如主文。
中      華      民      國    八十九    年      一      月     十三     日
                                  臺灣高雄地方法院刑事庭
                                      法  官  顏  世  傑
右正本證明與原本無異。
如不服本判決，應於判決送達後十日內，向本院提出上訴狀。
                                      書記官  呂  怜  勳
中      華      民      國    八十九    年      一      月     十四     日


司法院資訊處製作；財團法人民間司法改革基金會備份。
